【裁判字號】    97,裁,4338
【裁判日期】    970904
【裁判案由】    營業稅
【裁判全文】
最  高  行  政  法  院  裁  定
                                      97年度裁字第4338號
抗  告  人  黃新典即南典工程行
上列抗告人因與相對人財政部臺灣省南區國稅局間營業稅事件，
對於中華民國97年5月22日高雄高等行政法院97年度訴字第148號
裁定提起抗告，本院裁定如下︰
    主  文
抗告駁回。
抗告訴訟費用由抗告人負擔。
    理  由
一、按抗告法院認抗告為不合法或無理由者，應為駁回抗告之裁
    定。
二、抗告人因營業稅事件，未依法繳納其自行申報之民國88年12
    月期營業稅新臺幣（下同）183,311元，經相對人移送法務
    部行政執行署高雄行政執行處強制執行後，抗告人主張系爭
    統一發票乃訴外人王孝仁所盜開，並向臺灣高雄地方法院檢
    察署提出告訴，於偵查中王孝仁與抗告人達成和解，王孝仁
    願分期繳清本件欠稅與滯納金，雙方並共同至高雄行政執行
    處申請獲准自93年7月30日起按月分期繳納欠稅15,000元，
    一期未履行，即廢止分期。嗣後雙方均未履行分期繳納之約
    定，高雄行政執行處乃廢止其所准許之分期繳納執行命令。
    抗告人乃提起本件確認相對人對以抗告人名義所開立如原裁
    定附表所示之12張發票所課徵之營業稅法律關係不存在之訴
    ，經原裁定予以駁回。
三、本件原裁定係以：抗告人於申報各該期營業稅額後並未自行
    繳納稅款，相對人乃寄發催繳通知書予抗告人，經抗告人於
    89年1月15日收受而知悉上開應納稅額等情，為抗告人所自
    承。則抗告人如對相對人上開徵收營業稅之處分有所不服，
    本應於法定期間內循復查、訴願及提起撤銷訴訟之程序為救
    濟；然抗告人並未於法定期間內（原裁定誤寫為：並於法定
    期間內）對系爭營業稅申請復查及提起撤銷訴願及行政訴訟
    ，甚且抗告人嗣後更向高雄行政執行處申請分期繳納。再者
    抗告人其後又於96年8月3日就其88年11月及12月之營業稅事
    件申請復查，亦於同年8月30日撤回申請，則抗告人就系爭
    營業稅事件，既未循復查、訴願及撤銷訴訟之程序救濟，其
    復於訴外人王孝仁未依和解契約履行繳納系爭稅款義務後，
    逕提起本件確認公法上法律關係不存在之訴，即非合法，乃
    駁回抗告人之起訴。
四、抗告意旨略謂：本件原課稅處分中有已執行完畢之部分，及
    未執行之部分，已執行完畢部分如何提撤銷訴訟，故抗告人
    提起較大範圍之確認訴訟，自屬適法。至於抗告人撤回復查
    之申請，乃係相對人之法務科人員為便宜行事一直電話請求
    ，並告知抗告人該復查與本件訴訟無關，公務員為催討稅款
    ，竟如此行事，難以教人信服云云。本院按：不服稅捐機關
    所為之課稅處分，應依稅捐稽徵法第35條、訴願法第1條、
    行政訴訟法第4條規定，分別於法定期間內循復查、訴願及
    提起撤銷訴訟之程序為救濟。又按行政訴訟法第6條規定：
    「確認行政處分無效及確認公法上法律關係成立或不成立之
    訴訟，非原告有即受確認判決之法律上利益者，不得提起之
    。其確認已執行完畢或因其他事由而消滅之行政處分為違法
    之訴訟，亦同。確認行政處分無效之訴訟，須已向原處分機
    關請求確認其無效未被允許，或經請求後於30日內不為確答
    者，始得提起之。確認公法上法律關係成立或不成立之訴訟
    ，於原告得提起撤銷訴訟者，不得提起之。確認訴訟以高等
    行政法院為第一審管轄法院。應提起撤銷訴訟，誤為提起確
    認行政處分無效之訴訟，其未經訴願程序者，高等行政法院
    應以裁定將該事件移送於訴願管轄機關，並以行政法院收受
    訴狀之時，視為提起訴願。」，又若當事人因逾越起訴期限
    或因未經訴願程序，而已不得提起撤銷訴訟或課予義務訴訟
    者，不得以提起確認訴訟之方式，而免除遵守撤銷訴訟或課
    予義務訴訟之法定訴訟要件。原裁定認抗告人未循復查、訴
    願及撤銷訴訟之程序救濟，迨課稅處分確定後，基於確認訴
    訟之補充性，抗告人始提起本件確認公法上法律關係不存在
    之訴，揆諸前開規定及說明，其為起訴不合法，予以駁回，
    經核並無違誤。其抗告難認有理由，應予駁回。
五、據上論結，本件抗告為無理由。依行政訴訟法第104條、民
    事訴訟法第95條、第78條，裁定如主文。
中    華    民    國    97    年    9     月    4     日
                    最高行政法院第五庭
                        審判長法官  劉  鑫  楨
                              法官  侯  東  昇
                              法官  黃  淑  玲
                              法官  吳  慧  娟
                              法官  曹  瑞  卿
以  上  正  本  證  明  與  原  本  無  異
中    華    民    國    97    年    9     月    4     日
                              書記官  王  史  民


司法院資訊處製作；財團法人民間司法改革基金會備份。
